【裁判字號】    90,上訴,1970
【裁判日期】    901030
【裁判案由】    搶奪等
【裁判全文】
臺灣高等法院刑事判決                            九十年度上訴字第一九七號
    上  訴  人  臺灣士林地方法院檢察署檢察官
    上  訴  人  寅○○
    即  被  告
右上訴人因被告搶奪案件，不服臺灣士林地方法院八十九年度上訴字第五五九號，中
華民國九十年三月三十日第一審判決（起訴案號：臺灣士林地方法院檢察署八十九年
度偵字第七一七六號；移送併案審理案號：臺灣台北地方法院檢察署八十九年度偵字
第二三０三四號、九十年度偵字第二三五三號、三八七九號、六二五一號、六九一三
號、一０七五八號、九十年度他字第二一六三號），提起上訴，本院判決如左：
    主  文
原判決關於搶奪部分暨定應執行刑部分均撤銷。
寅○○連續意圖為自己不法之所有，而搶奪他人之物，累犯，處有期徒刑肆年陸月。
    事  實
一、寅○○有竊盜前科，並於民國八十二年間因施用毒品案件，經台灣士林地方法院
    判處有期徒刑三年二月，嗣經本院駁回上訴確定，於八十四年四月二十八日假釋
    ，所餘刑期縮短後至八十六年一月三十一日屆滿，未經撤銷假釋；又於八十七年
    間因傷害案件，經台灣士林地方法院判處有期徒刑一年二月，經本院駁回上訴確
    定，又於八十七年間因竊盜案件，經台灣士林地方法院判決有期徒刑十月確定，
    經定執行刑為有期徒刑一年十月，於八十九年二月三日因假釋出監，所餘刑期縮
    短後應於八十九年七月二十七日屆滿（此部分不構成累犯）。詎料其仍不知悔改
    ，基於意圖為自己不法所有之概括犯意，自八十九年七月十一日起至九十年一月
    七日止，分別騎乘其所有之ＥＤＶ─三三七號輕機車或竊得之ＡＸＣ－一六九號
    等機車（竊盜部分經原審法院判處有期徒刑一年二月，業經被告撤回上訴而確定
    ），或徒步，在台北市士林區、大同區、中山區、大安區、萬華區各地，趁癸○
    ○等女子在路上行走之時，連續以自後方接近，趁被害女子不及防備之際，出手
    搶奪所攜帶之皮包、手提袋之方式搶奪財物，得手後逃逸，其詳細之犯案時間、
    地點、被害人、及所得財物，均詳如附表所示。其於八十九年七月二十五日下午
    一時五十分許在附表編號三部分行搶後，旋因被害人呼救經路人追捕而為警當場
    逮捕，並查知如附表編號二、三部分之犯行，其後又因警方自其他被害人遭搶之
    行動電話使用情形而循線陸續查獲其餘之犯行。
二、案經台北市政府警察局大同分局移送台灣士林地方法院檢察署檢察官偵查起訴，
    及台北市政府警察局文山第二分局、中山分局、台北市政府警察局移送台灣台北
    地方法院檢察署檢察官移送併案審理。
    理  由
一、訊據被告寅○○對前揭如附表編號一至九部分所示之搶奪犯行均坦承不諱，惟否
    認有附表編號十至十三部分所示之犯行，辯稱該等部分非其所為，係警方要求其
    承認等語，經查：
（一）附表編號一至九部分所示之犯行，業據被告分別於警訊、偵查、原審及本院審
      理時迭次自白不諱，核與被害人癸○○、乙○○、丙○○、卯○○、戊○○、
      丑○○、蔡淑明、庚○○、辛○○指訴之遭搶情形相符，並經證人黃文錚、張
      芳銘、陳明時、李貞娟證述在卷，復有指證照片、搜索扣押證明筆錄、現場勘
      查報告書、贓物領據及相關之電話通訊紀錄資料可稽，並有被害人池美珠所有
      之紅色小皮包乙只扣案可稽足憑（尚未發還被害人），此部分事證明確。
（二）被告雖否認有附表編號十至十三部分之犯行，惟查：
    (1)附表編號十部分：查被害人子○○確於上開時地遭人搶奪，且事後警方自被告
      處查獲序號為000000000000000號之行動電話乙具確為子○○
      遭搶之物等事實，業據被害人子○○於警訊中指述綦詳，並有贓物認領保管單
      乙紙可稽（臺北地檢署九十年度偵字第一０七五八號卷、第四十二頁），被告
      雖辯稱該行動電話係其於八十九年九月間在臺北市國賓戲院拾獲云云，然被害
      人子○○既係在九十年一月三日始遭搶，被告豈有可能在事前拾獲該行動電話
      ？此外被告又始終無法提出其持有該行動電話之合理來源，其所辯顯屬不實，
      被告確有此部分之犯行應勘認定。
    (2)附表編號十一部分：查被害人潘文珠遭搶之事實，業據潘文珠指述綦詳，而警
      方依據潘文珠遭搶之「0000000000」號行動電話向中華電信股份有
      限公司查得該行動電話機身之IEME編碼（000000000000000）
      後，再查得該具行動電話曾分別登記在被告及蕭炳坤承租之電話門號使用，亦
      有相關之電話查詢資料多紙可稽（九十年他字第二一六三號卷、第十二至十九
      頁），又蕭炳坤所使用之該具MOTOROLA牌行動電話確係被告交付蕭炳坤使用等
      情，亦據證人蕭炳坤供述明確（同上卷第六至七頁），至於被告雖辯稱該具行
      動電話係黃忠清之女友孫易蘭（綽號「球球」）所交付，惟證人黃忠清已證稱
      孫易蘭交付與被告之行動電話之IEMI編號、顏色與上開行動電話並不相同，極
      為明確（同上卷第九頁反面至第十頁反面），並有黃忠清所留存之行動電話包
      裝盒及所附之編號資料在卷可稽（同上卷第二十三頁），可見被告交付與蕭炳
      坤之行動電話並非孫易蘭交付之行動電話，而係自潘文珠處搶奪而來之贓物無
      疑，此部分被告之犯行應堪認定。
    (3)附表編號十二部分：業據被告於警訊及偵查中自白不諱（九十年偵字第六二五
      一號卷第十五頁、及所附警訊卷第二、三頁），核與被害人林許招治、及證人
      林源福、林寒玉供述之情節相符（同上警訊卷第七、八十一、十五頁），並有
      搶奪報告及贓物認領保管單可稽，事證明確。
    (4)附表編號十三部分：業據被告於警訊及偵查中自白不諱，而被害人黃婷遭搶之
      行動電話，係由被告送與其女友黃秀蓉，黃秀蓉再送予陳有福、陳有福再交予
      其子陳鎔鑄使用，嗣經警方向陳鎔鑄處查獲該行動電話等情，業據被害人黃婷
      、及證人黃秀蓉、陳有福、陳鎔鑄供述綦詳，並有警方自陳鎔鑄住處查扣得黃
      婷失竊之行動電話之扣押證明筆錄乙紙可稽（以上證據資料均附於九十年度偵
      字第六九一三號影印卷），此部分事證亦臻明確。
（三）綜上所述，本案事證明確，被告確有附表編號一至十三所示之搶奪犯行應堪認
      定。
二、核被告所為如附表所示之各次犯行，均係犯刑法第三百二十五條第一項之罪，其
    先後多次犯行，時間接近，手段雷同，又均係觸犯犯罪構成要件相同之罪名，顯
    係基於概括犯意反覆實施，應依連續犯之規定以一罪論，並依法加重其刑。其於
    八十二年間因施用毒品案件，經臺灣士林地方法院判處有期徒刑三年二月，嗣經
    本院駁回上訴確定，於八十四年四月二十八日假釋，所餘刑期縮短後至八十六年
    一月三十一日屆滿，未經撤銷假釋，有臺灣高等法院檢察署刑案紀錄簡覆表及本
    院被告全國前案紀錄表可徵，其於五年內再犯有期徒刑以上之本罪，為累犯，並
    遞加重其刑。附表編號一、及編號四至十三部分之犯行雖未經起訴，然與經起訴
    部分（附表編號二、三）之犯行有連續犯之裁判上一罪關係，為起訴效力所及，
    本院自得一併審判。又被告雖另經臺灣臺北地方法院以九十年度感裁字第二三號
    裁定依檢肅流氓條例裁定交付感訓處分，再經本院九十年度感抗字第七七號裁定
    駁回抗告確定，惟該等治安法庭裁定所認定被告之流氓行為僅為被告之竊盜犯行
    及本案附表編號一、二、三、五、八、九部分之犯行，有該等裁定書可按（本院
    卷第三十三至三十六頁），並未包含附表編號四、六、七、十至十三部分之行為
    在內；且受裁定感訓處分之流氓行為，同時觸犯刑事法律者，經判決有罪確定，
    其應執行之有期徒刑、拘役或保安處分，與感訓期間，相互折抵之。其折抵以感
    訓處分一日互抵有期徒刑、拘役或保安處分一日。檢肅流氓條例第二十一條第一
    項定有明文；依據檢肅流氓條例所為之感訓處分其性質與刑事刑罰並非相同，且
    如同一行為同時分受刑事有罪判決確定及感訓處分，既得相互折抵，對行為人並
    無不利益可言，自無一事兩罰之問題，併此指明。
三、原判決就被告如附表編號一至九部分之犯行予以論科，固非無見，惟查：（一）
    附表編號十部分之犯行在原審時業經檢察官移送併案審理，原判決誤認該部分不
    能證明被告犯罪而未予審判，已嫌未合；（二）附表編號十一至十三部分之犯行
    ，與經起訴部分（附表編號二、三）之犯行有連續犯之裁判上一罪關係，為起訴
    效力所及，原判決未及一併審理，亦有未洽；（三）附表編號四部分犯行之犯罪
    時間係八十九年十月二十九日下午六時二十分許，原判決誤認為當日下午四時二
    十分許，亦與卷內事證不符；（四）原判決認定被告為累犯之結論固無不合，惟
    原判決所記載之前科情形與符合累犯規定之前科情形不合，亦屬違誤。被告提起
    上訴，以其另受感訓處分為由指摘原判決量刑過重，並無理由，又原判決未及審
    酌被告另有多次搶奪犯行，至量刑有失平允，檢察官上訴指稱原判決量刑過輕，
    尚非全無理由，且原判決既有可議，自屬無法維持，應由本院將原判決撤銷，另
    為適法之諭知，原判決關於定執行刑部分亦失所附麗，一併撤銷；爰審酌被告素
    行不良，多次對婦女行搶，危害社會治安情節重大，及被告事後坦承部分犯行，
    已知錯誤，態度尚佳等一切情狀，量處如主文第二項所示之刑，以示儆懲。
四、檢察官移送併案審理意旨另認被告於左列時、地，亦有搶奪罪嫌：
┌──┬───┬──────┬──────┬──────────────┐
│編號│被害人│ 時      間 │ 地     點  │ 偵查案號          │
├──┼───┼──────┼──────┼──────────────┤
│ 一 │李莉莉│90.1.11凌晨 │台北市○○街│九十年度偵字第六九一三號（臺│
│    │      │三時五十五分│十五號前    │灣臺北地方法院檢查署）      │
│    │      │許          │            │                            │
├──┼───┼──────┼──────┼──────────────┤
│ 二 │支藝樺│89.11.19上午│台北市大安區│九十年度偵字第一０七八五號（│
│    │      │七時三十分  │安和路一段一│（同右）                    │
│    │      │            │０二巷一號前│                            │
├──┼───┼──────┼──────┼──────────────┤
│ 三 │壬○○│89.6.25     │台北縣三重市│同右                        │
│    │      │            │六張街一九六│                            │
│    │      │            │號前        │                            │
├──┼───┼──────┼──────┼──────────────┤
│ 四 │丁○○│89.11.20凌晨│台北市新生北│臺灣士林地方法院檢察署八十九│
│    │      │四時許      │路三段六二巷│年五月十四日甲○宙九０上五四│
│    │      │            │口          │字第三六四一號函（無偵查案號│
│    │      │            │            │）                          │
├──┼───┼──────┼──────┼──────────────┤
│ 五 │己○○│89.11.22凌晨│台北市新生北│同右                        │
│    │      │四時許      │路二段一０八│                            │
│    │      │            │號前        │                            │
└──┴───┴──────┴──────┴──────────────┘
    訊據被告堅決否認有上開搶奪犯行，辯稱該等搶案非其所為，警訊中係因警方要
    其承認而承認部分犯行，被害人壬○○遭搶之行動電話係友人陳寶柱交付其代為
    販賣，故而賣與郭幸雪，且其自九十年一月八日至同年一月十四日因病住院，不
    可能外出行搶等語。經查關於被害人壬○○部分，被告始終堅決否認該部分之犯
    行，而被害人壬○○於警訊中僅係依被告之體型予以指認，此外並無法就被告之
    容貌特徵、或機車牌照號碼、形式、顏色等予以指認，該指認結果仍非全然無疑
    ，至於壬○○遭搶之行動電話雖係由被告經其女友之介紹賣與郭幸雪，然而被告
    已堅稱係陳寶柱交付代為販賣等語，該陳寶柱雖已死亡而無法查證，惟被告所辯
    情節衡諸社會生活經驗尚非全無可能，尚不足僅憑被告曾出售該行動電話乙節遽
    行推斷其必有搶奪之犯行；又被告自九十年一月八日至同年一月十四日因急性胃
    炎在台北縣三重市祐民綜合醫院住院治療，有該醫院之診斷證明書可稽（附於本
    院卷），被害人李莉莉部分之犯行顯非被告所為；此外其餘被害人支藝樺、丁○
    ○、己○○部分，被害人均無法指認或辨識是否為被告所為，又未能自被告處查
    獲任何遭搶之贓物，被告在警訊中關於該等部分之自白即無法證明與事實相符；
    故上開移送併案審理部分均屬不能證明被告犯罪，與前開經判處罪刑部分亦無裁
    判上一罪之關係可言，本院不得審判，應分別退由該管檢察官另行處理，併予指
    明。
據上論斷，應依刑事訴訟法第三百六十九條第一項前段、第三百六十四條、第二百九
十九條第一項前段第三百二十五條第一項、第五十六條、第四十七條，判如主文。
本案經檢察官賴俊雄到庭執行職務。
中      華      民      國      九十      年      十      月    三十    日
                              臺灣高等法院刑事第二十三庭
                                  審判長法  官 黃  瑞  華
                                        法  官 雷  雯  華
                                        法  官 宋      祺
右正本證明與原本無異。
如不服本判決應於收受送達後十日內向本院提出上訴書狀，其未敘述上訴之理由者並
得於提起上訴後十日內向本院補提理由書（均須按他造當事人之人數附繕本）。
                                        書記官 蔡  慧  娟
中      華      民      國      九十      年     十一     月     七     日
附錄：本判決論罪科刑法條全文
      刑法第三百二十五條第一項
      意圖為自己或第三人不法之所有，而搶奪他人之動產者，處六月以上五年以下
      有期徒刑。
附表
┌──┬───┬──────┬──────┬──────────────┐
│編號│被害人│時間        │地點        │搶得財物（新台幣）          │
├──┼───┼──────┼──────┼──────────────┤
│一  │癸○○│89.7.19晚間 │台北市士林區│皮包乙只（內有身份證、健保卡│
│    │      │十時許      │福港街二七二│各乙張、提款卡二張、現金一千│
│    │      │            │巷附近      │千七百元、NOKIA 行動電話乙具│
│    │      │            │            │）                          │
├──┼───┼──────┼──────┼──────────────┤
│二  │乙○○│89.7.25下午 │台北市○○路│手提袋乙只（內有皮夾乙只、現│
│    │      │一時三十五分│三段五一向捷│金一百元、行動電話乙具、香煙│
│    │      │許          │運公園      │乙包、身份證、提款卡、信用卡│
│    │      │            │            │各乙張）得手後當場翻看皮夾，│
│    │      │            │            │因嫌現金微少而當場丟棄。    │
├──┼───┼──────┼──────┼──────────────┤
│三  │丙○○│89.7.25下午 │台北市大同區│紅色皮包乙只（內有現金六百元│
│    │      │一時五十分許│大龍街二一五│、身份證、健保卡、提款卡、信│
│    │      │  │巷一號前    │用卡各乙張）                │
│    │      │            │            │                            │
├──┼───┼──────┼──────┼──────────────┤
│四  │卯○○│89.10.29下午│台北市○○街│皮包乙只（內有身份證、汽車駕│
│    │      │四時二十分許│四十六巷十一│照、提款卡各乙張、信用卡三張│
│    │      │            │號前        │、現金三千元、MOTOROLA行動電│
│    │      │            │            │話乙具）                    │
├──┼───┼──────┼──────┼──────────────┤
│五  │戊○○│89.11.20中午│台北市延平北│手提袋乙只（內有現金一千四百│
│    │      │十二時三十分│路五段二四五│元、鑰匙乙把、眼鏡乙付、NOKI│
│    │      │許          │巷內        │A 行動電話乙具）            │
├──┼───┼──────┼──────┼──────────────┤
│六  │丑○○│89.11.21下午│台北市新生北│皮包乙只（內有身份證、汽車駕│
│    │      │一時三十分許│路二段二一巷│照、健保卡、金額一萬元之支票│
│    │      │            │七號前      │各乙張、提款卡二張、信用卡三│
│    │      │            │            │張、現金四千餘元、NOKIA 行動│
│    │      │            │            │電話乙具）                  │
├──┼───┼──────┼──────┼──────────────┤
│七  │蔡淑明│89.11.29晚間│台北市復興南│皮包乙只（內有身份證、健保卡│
│    │      │七時三十分許│路一段二七九│、識別證、提款卡各乙張、信用│
│    │      │            │巷五號前    │卡三張、現金三千元）        │
├──┼───┼──────┼──────┼──────────────┤
│八  │庚○○│89.12.26晚間│台北市士林區│手提袋乙只（內有身份證、學生│
│    │      │六時許      │社中街、倫等│證、金融卡各乙張、存摺乙本、│
│    │      │            │街口        │現金九百元、京瓷牌行動電話乙│
│    │      │            │            │具）                        │
├──┼───┼──────┼──────┼──────────────┤
│九  │辛○○│89.12.16晚間│台北市大安區│皮包乙只（內有現金一千五百元│
│    │      │九時許      │建國南路一段│、信用卡乙張、SAGEM 行動電話│
│    │      │            │二七０巷內  │乙具）                      │
├──┼───┼──────┼──────┼──────────────┤
│十  │子○○│90.1.3晚間九│台北市新生北│皮包乙只（內有身份證、軍人補│
│    │      │時許        │路二段七六巷│給證各乙張、SAGEM 行動電話二│
│    │      │            │口          │具、健保卡二張、印章二枚、現│
│    │      │            │            │金四千元）                  │
├──┼───┼──────┼──────┼──────────────┤
│十一│潘文珠│89.10.14晚間│台北市新生北│皮包乙只（內有MOTOROLA行動電│
│    │      │九時二十分許│路三段五六巷│話乙具、現金四萬元、身份證乙│
│    │      │            │二十號前    │張）                        │
├──┼───┼──────┼──────┼──────────────┤
│十二│林許招│89.9.21晚間 │台北市○○街│皮包乙只（內有勞保卡、健保卡│
│    │治    │九時十三分許│七三巷九二號│、提款卡、信用卡各乙張、現金│
│    │      │            │前          │數百元、京瓷牌行動電話乙具）│
├──┼───┼──────┼──────┼──────────────┤
│十三│黃  婷│90.1.7下午四│台北市○○街│手提包乙只（內有現金二千元、│
│    │      │時許        │五巷十四弄口│身份證、駕照各乙張、金融卡三│
│    │      │            │            │張、NOKIA 行動電話乙具）    │
└──┴───┴──────┴──────┴──────────────┘


司法院資訊處製作；財團法人民間司法改革基金會備份。
